【裁判字號】    95,交抗,813
【裁判日期】    951013
【裁判案由】    違反道路交通管理處罰條例
【裁判全文】
臺灣高等法院交通事件裁定             95年度交抗字第813號
    抗  告  人
    即  異議人  甲○○
                        樓
上列抗告人即異議人因違反道路交通管理處罰條例案件，不服臺
灣臺北地方法院，中華民國95年9月25日所為裁定（95年度交聲
字第820號），提起抗告，本院裁定如下：
    主  文
抗告駁回。
    理  由
一、按道路交通管理處罰條例第87條規定：受處分人不服第8 條
    主管機關所為之處罰，得於接到裁決書之翌日起20日內，向
    管轄地方法院聲明異議。是得對該處罰提出異議之人，應限
    於受處分人本人至明。
二、經查：本件抗告人即異議人前因違反道路交通管理處罰條例
    案件，對於臺北市交通事件裁決所民國95年8月21日所為之
    處分（原處分：北市裁二字第裁22-AP0000000號），聲明異
    議；然查該案處分機關即臺北市交通事件裁決所係以受處分
    人許志根所有車號0105-AB號自用小客車，於民國95年5月7
    日9時38分許，在臺北市○○○路○段，有在禁止臨時停車處
    所停車之違規行為，經警逕行舉發，臺北市交通事件裁決所
    乃以許志根為受處分人，於95年8月21日，以北市裁二字第
    裁22-AP0000000號裁決書，裁處罰鍰新臺幣900元，有該份
    裁決書附在原法院交通事件卷宗可稽，並經抗告人隨抗告理
    由狀提出相同影本為憑。足見本件抗告人即異議人甲○○既
    非受處分人，揆諸前揭規定，其聲明異議，於法即有未合，
    原法院將其異議予以駁回，經核於法即無違誤。
三、抗告意旨所指稱：本件抗告人即異議人方為本案涉嫌違規車
    輛之實際駕駛人，抗告人於接獲違規舉發單後，曾向交通裁
    決所洽辦反應，但因承辦人並未告知要辦理違規者由車主轉
    為駕駛人，本案純因裁決所承辦人之疏失，致使抗告人之權
    益受損。且車主許志根於驗車到期時，遭未繳納罰款拒絕辦
    理檢驗，許志根被迫繳納罰款方得驗車。又查因抗告人並無
    罰單，無法辦理將違規者由車主變更為駕駛人。另查抗告人
    於遭舉發違規當時，員警並未勸離，且未要求查閱相關資料
    ，於照相舉發完畢即行離去，完全不理會抗告人之理論，是
    本件舉發應為無效。為此，提出抗告，請求撤銷原處分云云
    。
四、然查：
（一）按道路交通管理處罰條例第7條之2第1項第5款規定：汽車
      駕駛人之行為有下列情形之一，當場不能或不宜攔截製單
      舉發者，得逕行舉發：五、違規停車或搶越行人穿越道，
      經各級學校交通服務隊現場導護人員簽證檢舉。經查，本
      件舉發內容為紅線違規停車事由，揆之前開規定，得逕行
      舉發，合先說明。
（二）次按道路交通管理處罰條例第85條第3項則規定：本條例
      關於車輛駕駛人之處罰，如應歸責於車輛所有人者，處罰
      車輛所有人。而同條例第92條第3項規定：本條例之罰鍰
      基準、舉發、罰鍰繳納、向處罰機關陳述意見或裁決之處
      理程序、易處吊扣汽車牌照或駕駛執照基準及繳納機構等
      事項之處理細則，由交通部會同內政部定之。再按違反道
      路交通管理事件統一裁罰基準及處理細則第24條亦規定：
      逕行舉發違反道路交通管理事件，經汽車所有人依通知單
      之應到案日期前到案，並告知違規駕駛人姓名、身分證統
      一編號及住址者，處罰機關應即另行通知違規駕駛人到案
      依法處理；逾應到日期，處罰機關應依本條例第85條第3
      項規定處罰該汽車所有人。目前現行道路交通管理處罰條
      例第85條第1項規定：本條例之處罰，受舉發違反道路交
      通管理事件之受處罰人，認為受舉發之違規行為應歸責他
      人者，應於舉發違反道路交通管理事件通知單應到案日期
      前，檢附相關證據及應歸責人相關證明文件，向處罰機關
      告知應歸責人，處罰機關應即另行通知應歸責人到案依法
      處理。逾期未依規定辦理者，仍依本條例各該違反條款規
      定處罰。同條第4項並規定：依本條例規定逕行舉發或同
      時併處罰其他人之案件，推定受逕行舉發人或該其他人有
      過失。同條例第92條第3項則規定：本條例之罰鍰基準、
      舉發或輕微違規勸導、罰鍰繳納、向處罰機關陳述意見或
      裁決之處理程序、分期繳納之申請條件、分期期數、不依
      限期繳納之處理、分期處理規定及繳納機構等事項之處理
      細則，由交通部會同內政部定之。而違反道路交通管理事
      件統一裁罰基準及處理細則第36條亦規定：本條例之處罰
      ，受舉發違反道路交通管理事件之被通知人，認為受舉發
      之違規行為應歸責他人者，應於通知單記載之應到案日期
      前，檢附相關證據及足資辨識、通知應歸責人之證明文件
      ，向處罰機關告知應歸責人，處罰機關應即另行通知應歸
      責人到案依法處理。逾期未依規定辦理者，仍依本條例各
      該違反條款規定處罰。經查本件交通違規事件乃逕行舉發
      ，有如前述，屬於「車籍違規」，交通事件裁決所依法即
      應將車主列為受處分人。然依照前開說明，車主如認為受
      舉發之違規行為應歸責他人者，應於舉發違反道路交通管
      理事件通知單應到案日期前，檢附相關證據及應歸責人相
      關證明文件，向處罰機關告知應歸責人，處罰機關應即另
      行通知應歸責人到案依法處理（即將「車籍違規」變更為
      「駕籍違規」）。然查本件前開車輛之登記車主許志根逾
      期未依規定辦理者，依法即仍依道路交通管理處罰條例各
      該違反條款規定處罰。綜上，因本件受處分人為前開遭逕
      行舉發違規車輛之登記車主許志根，並非自稱為實際違規
      之駕駛人即本件異議人。職是，異議人既非本案交通裁罰
      事件之受處分人，依法本不得對該處分聲明異議，應無疑
      義。
（三）綜上，原法院駁回抗告人所提出之異議，自屬正確。抗告
      人猶執前詞提起抗告，指摘原法院裁定不當，為無理由，
      應予駁回。。
五、據上論斷，應依道路交通管理處罰條例第89條，道路交通案
    件處理辦法第26條，刑事訴訟法第412條，裁定如主文。
    。
中    華    民    國    95    年    10    月    13    日
                  交通法庭審判長法  官  官有明
                                法  官  陳世宗
                                法  官  周盈文
以上正本證明與原本無異。
不得再抗告。
                                書記官  余姿慧
中    華    民    國    95    年    10    月    13    日


司法院資訊處製作；財團法人民間司法改革基金會備份。
